【裁判字號】    99,抗,706
【裁判日期】    990629
【裁判案由】    聲請撤銷緩刑
【裁判全文】
臺灣高等法院刑事裁定                   99年度抗字第706號
抗  告  人  臺灣桃園地方法院檢察署檢察官
受  刑  人  A1   (真實姓名年籍資料詳卷)
上列抗告人因聲請撤銷緩刑案件，不服臺灣桃園地方法院中華民
國99年5 月21日裁定（99年度撤緩字第63號），提起抗告，本院
裁定如下：
    主  文
抗告駁回。                                                                
    理  由                                                                
一、原裁定意旨略以：本件受刑人A1因犯營利姦淫猥褻罪案件，
    經本院以97年度訴字第782號判處有期徒刑2年，緩刑5年，
    緩刑期內付保護管束，並於民國98年11月30日確定乙節，有
    上開案號判決及臺灣高等法院被告前案紀錄表各1份附卷可
    憑。又臺灣桃園地方法院檢察署檢察官執行保護管束，通知
    受刑人A1應於99年2月2日至上開檢察署執行科報到，該執行
    保護管束命令於99年1月15日分別送達桃園縣平鎮市○○路
    86巷27弄11號、桃園縣桃園市○○街94號及桃園縣桃園市○
    ○街36之1號，然因未獲會晤本人亦無受領文書之同居人或
    受僱人，故將文書分別寄存於建安派出所及武陵派出所等情
    ，有送達證書3紙在卷可稽；然因受刑人逾期未到，故聲請
    人復再發函通知受刑人應於99年3月2日報到執行保護管束，
    該執行保護管束命令於99年2月22日分別送達桃園縣平鎮市
    ○○路86巷27弄11號、桃園縣桃園市○○街94號及桃園縣桃
    園市○○街36之1號，然亦因未獲會晤本人且無受領文書之
    同居人或受僱人，故將文書分別寄存於建安派出所及武陵派
    出所，此有送達證書3紙在卷可稽。惟A1並未至上開派出所
    領取臺灣桃園地方法院檢察署執行通知乙節，業經原審函詢
    武陵派出所及建安派出所查明，有桃園縣政府警察局平鎮分
    局99年4月15日平警分刑字第0996013503號函、桃園縣政府
    警察局桃園分局99年4月30日桃警分刑字第0991024774號函
    各1紙附卷可查。又受刑人為輕度智能障礙之人，此觀上開
    97年度訴字第782號判決自明，其是否確實知悉應前往領取
    上開執行傳票？及在未領取執行通知前，對保護管束未到之
    法律效果是否充分明瞭？顯均有疑義，故尚難僅以受刑人未
    到案執行即遽認其有違反保護管束情節重大之情事，聲請人
    之聲請於法尚有不合，自應予以駁回等語。 
二、抗告意旨略以：按送達文書，除本章有特別規定外，準用民
    事訴訟法之規定，刑事訴訟法第62條定有明文。而民事訴訟
    法第138 條規定：「送達不能依前二條規定為之者，得將文
    書寄存送達地之自治或警察機關，並作送達通知書兩份，一
    份黏貼於應受送達人住居所、事務所、營業所或其就業處所
    門首，另一份置於該送達處所信箱或其他適當位置，以為送
    達。寄存送達，自寄存之日起，經十日發生效力。寄存之文
    書自寄存之日起，寄存機關應保存二個月。」查本件受刑人
    已如原裁定敘明之業經檢察官合法寄存送達通知，揆諸前開
    規定顯已生送達之效力，受刑人未依限報到，顯已違反保護
    管束情節重大，而有予以撤銷緩刑宣告之必要，況前開規定
    既未針對受刑人是否具有智障情形而有例外規定，倘因受刑
    人具有輕度智障之情形，即據認寄存送達未生法定效力，將
    使此類受刑人可藉由拒不前往領取執行傳票，而推諉報到執
    行保護管束義務，在受刑人故意規避收受執行傳票之情形，
    執行機關亦無其他方法通知受行人到案執行保護管束，乃原
    審疏未審酌及此，據為駁回聲請，自有未洽，爰懇請鈞院撤
    銷原裁定，更為適法之裁定等語。
三、惟查：
(一)按受保護管束人在保護管束期間內，應服從檢察官及執行保
    護管束者之命令；受保護管束人違反前條各款情形之一，情
    節重大者，檢察官得聲請撤銷保護管束或緩刑之宣告，保安
    處分執行法第74條之2第2款、第74條之3第1項定有明文。是
    受緩刑之宣告後，有違反刑法第74條第2項第1款至第8款所
    定負擔情節重大，足認原宣告之緩刑難收其預期效果，而有
    執行刑罰之必要者，得撤銷其宣告，刑法第75條之1第1項第
    4款亦有明文。然何謂「情節重大」，係屬不確定法律概念
    ，而撤銷保護管束或緩刑之宣告，對於受刑人權益影響甚鉅
    ，是否確屬「情節重大」，仍應依據個案及具體情形決定，
    從嚴審酌保安處分執行命令之達成與宣告緩刑之目的，足見
    有保護管束處分已不能收效之情形而有執行刑罰之必要，始
    為相當。此外，緩刑負擔是介於執行刑罰與緩刑不執行刑罰
    間之「折衷措施」，使受判決人承受類似於刑罰的不利益，
    以平衡不入獄服刑對被害人與社會產生之衝擊，性質上宣告
    緩刑負擔乃為貫徹非機構性處遇精神，並使犯罪人對過去之
    不法行為補償，於符合法定要件下，法院認暫不執行為適當
    者，得宣告緩刑外並命為一定負擔，非謂僅受判決人一旦未
    履行負擔，法院即可遽認違反所定負擔而情節重大，否則對
    經濟弱勢之犯罪人而言，緩刑宣告之效果與未宣告之結果相
    去不遠。末按送達文書，除本章有特別規定外，準用民事訴
    訟法之規定，為刑事訴訟法第62條所明定。而依民事訴訟法
    第四章第二節送達規定，送達大致有一般送達、補充送達、
    寄存送達、留置送達，如無從或不能送達時即應公示送達，
    是依上開規定，寄存送達必須向住居所地送達，因不能送達
    時，始能寄存並黏貼以為送達。
(二)依原審聲請撤銷緩刑案卷內送達證書、通知書函所示，本件
    受刑人雖經檢察官合法傳喚而仍未到案執行，然檢察官於99
    年2月2日受刑人有上開情事後未即聲請撤銷緩刑，而仍續行
    通知受刑人應於99年3月2日到案執行緩刑義務之保安處分，
    且在該通知書函內附載說明如延不報到，即違反保安處分執
    行法第74條之2第2款規定，其情節重大，得依法聲請撤銷緩
    刑宣告之教示，勘認檢察官係認定受刑人雖有前經合法傳喚
    未到案執行之事實，但其時尚非情節重大。次按，檢察官之
    傳喚通知書其雖屬合法送達，然受刑人A1為輕度智能障礙之
    人，領有輕度智能障礙手冊（參原審97年度訴字第782號判
    決理由），則其是否悉諳法律、確知應前往該等處所報到、
    亦或係故意不遵期接受保護管束，仍非無疑，且A1並未至上
    開派出所領取臺灣桃園地方法院檢察署執行通知乙節，業經
    原審函詢武陵派出所及建安派出所查明在卷，則受刑人A1尚
    不知應於指定日期到案執行之事實，亦可認定，則尚難僅因
    受刑人A1未到案執行，即認屬「情節重大」情事，原審法院
    依職權本於合目的性之裁量，業已妥適審酌受刑人於緩刑期
    間內違反應遵守事項之情節尚非重大，核無不當。至受刑人
    保護管束應如何執行，自應循合法途徑送達或強制其到案執
    行，尚難僅依已有合法送達而受刑人未到案即認其確有違反
    上開保護管束應注意事項而撤銷緩刑，抗告意旨仍執陳詞，
    指摘原裁定不當，為無理由，應予駁回。
中    華    民    國    99    年    6     月    29    日
                  刑事第二十三庭    審判長法  官  許宗和
                                          法  官  潘進柳
                                          法  官  沈君玲
以上正本證明與原本無異。
不得再抗告。
                                          書記官  彭于瑛
中    華    民    國    99    年    6     月    30    日

司法院資訊處製作；財團法人民間司法改革基金會備份。
